臺灣高雄地方法院民事判決　　　　　　 100年度訴字第1208號
原　　　告　劉金全
被　　　告　陳清和
上列當事人間請求損害賠償事件，由刑事庭裁定移送前來（即民
國100 年度附民字第68號），本院於民國100 年11月17日言詞辯
論終結，判決如下：
    主  文
原告之訴及假執行之聲請均駁回。
訴訟費用由原告負擔。
    事實及理由
壹、程序方面：
一、按因犯罪而受損害之人，於刑事訴訟程序得附帶提起民事訴
    訟，對於被告及依民法負賠償責任之人，請求回復其損害；
    法院認為原告之訴不合法或無理由者，應以判決駁回之，刑
    事訴訟法第487 條第1 項、第502 條第1 項分別定有明文。
    再按刑事庭移送民事庭之附帶民事訴訟，僅移送後之訴訟程
    序應適用民事訴訟法，至移送前之訴訟行為是否合法，仍應
    依刑事訴訟法之規定。是非因刑事犯罪而直接受損害之人提
    起附帶民事訴訟，依刑事訴訟法第487 條第1 項規定，其訴
    為不合法，刑事法院原應依同法第502 條第1 項規定，以判
    決駁回之，如誤以裁定移送於民事庭，其訴之不合法，自不
    因其移送民事庭而受影響。是以，刑事庭以裁定移送於民事
    庭之附帶民事訴訟，其訴是否合法，應以裁定移送時之狀態
    為準，不因嗣後情事變更而受影響。惟刑事庭得依刑事訴訟
    法第504 條第1 項規定，將附帶民事訴訟以裁定移送於民事
    庭者，以刑事部分宣告被告有罪之判決者為限，至刑事訴訟
    諭知無罪之判決，包括實質上為無罪，僅因屬裁判上一罪，
    而不另為無罪之諭知者。又刑事訴訟諭知無罪之判決，刑事
    庭本應依同法第503 條第1 項前段規定，以判決駁回原告之
    訴，倘刑事庭未經聲請，誤以裁定移送於民事庭，其不合法
    之訴，亦不因之移送民事庭而有不同，受移送之民事庭應以
    裁定駁回之。
二、原告主張：被告除民國98年11月23日外，尚於同年月26日、
    27日及12月3 日，將伊所承租之傢具行無預警斷電3 次，致
    受有無法正常營業之房租損失、工資損失、營業損失、額外
    支出斷電期間無法卸貨所支出之工資、裝置保全之費用、僱
    工搬貨之費用等損失云云，而臺灣高雄地方法院檢察署（下
    稱高雄地檢）檢察官偵查終結時，雖就被告98年11月23日之
    行為，因認違犯刑法第304 條第1 項之強制罪提起公訴，惟
    檢察官認被告先後於98年11月26日、27日及12月3 日所為，
    並無同一犯罪之故意，基於實質上一罪之集合犯關係，不另
    為不起訴之處分等情，有高雄地檢檢察官99年度偵續字第49
    5 號起訴書在卷（見本院100 年度審易字第3 號刑事卷宗頁
    1 背面至2 正面）可稽；又經本院刑事庭調查審認，因認被
    告於98年11月23日之行為，係犯刑法第304 條第1 項之強制
    罪，處拘役59日，至被告先後於98年11月26日、27日及12月
    3 日所為之斷電行為，並無何強制罪之犯意，不另為無罪之
    諭知等情，此觀諸本院刑事庭100 年度易字第352 號刑事判
    決即明，是被告於98年11月26日、27日及12月3 日所為斷電
    行為，既未經檢察官提起公訴，亦未經刑事庭判決有罪，洵
    難謂為本院100 年度易字第352 號刑事判決認定被告犯罪事
    實之範圍，至為明灼。
三、此外，原告於刑事訴訟程序暨附帶民事訴訟程序中，咸未依
    刑事訴訟法第503 條第1 項但書、第3 項等規定，向刑事庭
    聲請移送管轄法院之民事庭，並繳納訴訟費用，故原告主張
    被告先後於98年11月26日、27日即12月3 日所為斷電行為云
    云，其起訴自不合法，揆諸首揭條文及說明，本院刑事庭原
    應判決駁回原告此部分之訴，遽以裁定移送民事庭，殊非合
    法，仍應以原告此部分之訴不合法，依民事訴訟法第249 條
    第1項第6款規定，裁定駁回原告之訴。
貳、實體方面：
一、原告主張：伊曾於98年3 月24（起訴狀誤繕為22日），與被
    告簽訂租約，承租被告所有坐落高雄市○○區○○路450 號
    房屋1 、2 樓（下稱系爭房屋），作為傢具行使用，1 樓為
    店面，2 樓為倉庫，租期自同年4 月10日起至100 年4 月9
    日止；承租系爭房屋後，被告承諾為系爭房屋裝設獨立之電
    表，以利計算電費，遲遲未能實現，並任意計算電費要求伊
    繳納，伊遂行使同時履行抗辯權，要求被告裝設系爭房屋獨
    立電表前，拒付租金。詎被告於98年11月（起訴狀誤繕為12
    月）23日，無預警將總電源關閉，致伊無法開啟系爭房屋鐵
    捲門入內營業，不法侵害伊之營業權；嗣經提起告訴，經高
    雄地檢察官偵結，提起公訴。是以，被告不法侵害伊之營業
    權，致受有1 個月無法正常營業之房屋損失新臺幣（下同）
    47,000元、工資損失9 萬元（聘僱2 名工人，薪資各為6 萬
    元、3 萬元）、營業損失30萬元（每月有100 萬元營業額，
    其中3 成收入，餘為成本）、斷電期間貨櫃無法卸貨所額外
    支出之工資18,000元、裝置保全之費用3 萬元及僱工搬貨之
    貨用377,000 元，共計862,000 元，為此，爰依民法第184
    條第1 項規定，提起本件訴訟等情。並聲明：(一)被告應給付
    原告862,000 元，及自起訴狀繕本送達翌日起至清償日止，
    按週年利率5%計算之利息。(二)願供擔保以代釋明，聲請宣告
    假執行。
二、被告則以：原告承租系爭房屋後，即於同年7 月10日起拖欠
    租金，迄至同年11月10日已達4 期，屢經多次催繳，均藉故
    拖延，渠遂於同年11月24日寄發存證信函為終止租約之意思
    表示，並於同日將存證信函影本張貼在系爭房屋門板上，嗣
    經原告撕下收受，再於同年月26日以存證信函檢附面額141,
    000 元臺灣銀行支票乙紙以清償部分租金。系爭房屋外所設
    之電表本係專供系爭房屋使用電力之用，雖尚有其他分裝獨
    立計算電費之電表，因配線須經專供系爭房屋使用之電表，
    但無礙於系爭房屋使用電費之計算；又渠出租系爭房屋時，
    即已明確告知原告系爭房屋使用情形，並表示以出租時現狀
    供原告用益，原告亦為同意，故無任意計算電費之情形；渠
    依約並無為原告安裝獨立電表之義務，既已交付原告合於約
    定使用收益狀態之系爭房屋，原告不得再行使同時履行抗辯
    權拒付租金。至原告主張所受損失部分，全屬無稽，且兩造
    已於98年12月24日簽訂同意書，約定被告所欠租金由押租金
    抵扣，互不相欠，原告自無再請求房租損失之理；渠僅短時
    間斷電，並無原告所指1 個月無法營業之事實，自無受任何
    損失；且原告主張僱工薪資過高，營業獲利不實，卸貨或搬
    貨之僱工主張矛盾，保全裝置本係保障原告放置系爭房屋內
    財產安全所自費裝設，原告交還系爭房屋時，亦應依約拆除
    回復原狀，原告並無此項損失等語，資為抗辯。並聲明：(一)
    駁回原告之訴。(二)如受不利之判決，願供擔保，聲請准予免
    為假執行。
三、兩造間之不爭執事項：
  (一)兩造曾於98年3 月24日簽訂房屋租賃契約，由原告向被告承
    租所有系爭房屋。
  (二)被告確於98年11月23日，將系爭房屋斷電。
  (三)兩造共同於98年12月24日簽立同意書、交屋完畢證明，合意
    終止系爭房屋之租賃契約，原告所欠租金由押租金抵扣，兩
    不相欠租金、押租金；原告並於是日將系爭房屋交還被告完
    畢。
  (四)98年度同業利潤標準（見本件卷宗頁73、78至103 ）。
  (五)原告為98年4 月22日起至99年4 月21日委請中華警安保全股
    份有限公司，就系爭房屋為保全服務而支出服務費2 萬元（
    含稅，見本件卷宗頁125 ）。
  (六)原告於98年9 月7 日始為給付98年5 、6 月份之租金共94,0
    00元，並扣代付修理玻璃費用22,000元（見本件卷宗頁134
    所示之收據；原告於100 年11月17日言詞辯論期日之陳述，
    本件卷宗頁128）。
四、原告主張︰被告於98年11月23日所為斷電行為，不法侵害伊
    之營業權，致受有損失云云，為被告執以前詞置辯否認，經
    查︰
  (一)當事人主張有利於己之事實，就其事實有舉證之責任，民事
    訴訟法第277 條前段定有明文，若原告先不能舉證，以證實
    自己主張之事實為真實，則被告就其抗辯事實即令不能舉證
    ，或其所舉證據尚有疵累，亦應駁回原告之請求（最高法院
    17年上字917 號判例要旨參照）。是原告主張被告斷電行為
    致伊受有損失之事實，既為被告否認，自應就此有利事實負
    舉證之責。
  (二)經查：原告對於伊主張1 個月無法正常營業之事實，迄未舉
    證以實其說，徒憑片面指陳，委難遽認原告有何1 個月無法
    正常營業之事實；準此，原告主張1 個月無法正常營業之房
    屋損失47,000元、工資損失9 萬元、營業損失30萬元，均無
    理由，不應准許。
  (三)又原告主張斷電期間，原告自海外進口貨櫃欲行卸貨而另聘
    工人，因斷電無法卸貨，仍須照付工資18,000元云云，亦未
    提出任何證據以佐其主張，殊無足採。
  (四)另原告主張因斷電致伊無法繼續承租系爭房屋，原為系爭房
    屋所裝設保全系統，被告應賠償所支出3 萬元云云，核與原
    告遲至100 年10月20日所提出之收據（詳見兩造間之不爭執
    事項(五)）記載內容不符，已難採信；況且，系爭房屋之租賃
    契約乃兩造於98年12月24日合意終止，殊與原告主張因被告
    斷電致無法承租系爭房屋無涉；此外，原告亦未舉證證明被
    告斷電行為與伊無法繼續承租系爭房屋或支出保全服務費之
    損失間，有何相當之因果關係。是故，原告此部分主張，不
    足採信。
  (五)再者，原告主張因被告斷電致伊無法繼續承租系爭房屋，須
    僱工將系爭房屋內之傢具騰空，共計支出費用377,000 元云
    云，暫將原告迄未舉證是否實際支出此項費用之事實恝置勿
    論，原告已無法舉證被告斷電行為與伊無法繼續承租系爭房
    屋間，有何相當之因果關係，悉如前述，則原告因兩造合意
    終止系爭房屋之租賃契約而交還被告系爭房屋，當然必須騰
    空系爭房屋內之傢具，伊因此所支出之費用，顯無要求被告
    賠償之理甚明。
五、綜上所述，被告雖於98年11月23日將系爭房屋斷電，惟原告
    主張因此受有上開損失，既無法舉證以實其說，自不得請求
    被告賠償上開損失，應予駁回。
、原告主張被告於98年11月26日、27日、12月3 日斷電行為部
    分之訴不合法，應予駁回；而原告主張被告於98年11月23日
    斷電行為部分之訴，亦因原告無法舉證確實受有損失而應予
    駁回，故爰於本判決併予駁回，不另為裁定駁回不合法部分
    之訴。
肆、原告之訴既經駁回，其假執行之聲請即失所附麗，應併予駁
    回之。
伍、因本件事證已臻明確，兩造其餘主張陳述及所提之證據，經
    本院斟酌後，咸認與判決結果不生影響，均毋庸再予論述，
    附此敘明。
據上論結，本件原告之訴為一部不合法、一部無理由，依民事訴
訟法第249 條第1 項第6 款、第78條，爰併於裁判如主文。
中    華    民    國   100    年    12    月    16    日
                  民事第四庭  法  官  劉定安
正本係照原本作成。
如不服本判決，應於送達後20日內，向本院提出上訴狀並表明上
訴理由，如於本判決送達前提起上訴者，應於判決送達後10日內
補提上訴理由書（須附繕本）。
如委任律師提起上訴者，應一併繳納上訴審裁判費。
中    華    民    國   100    年    12    月    16    日
                              書記官  林秀敏